【裁判字號】    90,台非,136
【裁判日期】    900426
【裁判案由】    詐欺
【裁判全文】
最高法院刑事判決                                  九十年度台非字第一三六號
    上  訴  人  最高法院檢察署檢察總長
    被      告  甲○○
右上訴人因被告詐欺案件，對於台灣高等法院中華民國八十九年九月二十日第二審確
定判決（八十九年度上易字第一二八六號，起訴案號：台灣板橋地方法院檢察署八十
七年度偵字第六四七號），認為違法，提起非常上訴，本院判決如左：
    主  文
上訴駁回。
    理  由
非常上訴理由稱：「一按有罪之判決書，應於理由內記載認定犯罪事實所憑之證據，
舉凡犯罪行為之實施及態樣，與適用法律有關之一切證據，均應詳細記載，始足為判
斷其適用法律是否適當之根據，最高法院八十四年度台上字第三○○號著有判決可稽
。本件原判決僅事實欄記載：『本院認定之犯罪事實與原審判決書之記載相同，茲引
用之。』理由欄第一項泛載：『引用原審判決書所記載之證據。』並未對被告甲○○
犯罪行為之實施及態樣及其所憑以認定之證據為何，於理由欄中逐一加以說明，亦未
依據卷內資料，具體對犯罪事實之認定理由及援引之證據加以論列，致對於原判決證
據之取捨是否合乎證據法則，其證據係如何形成心證，以及適用法則是否適當等，均
無從為判斷，揆諸前揭判決意旨，即有刑事訴訟法第三百七十九條第十四款理由不備
之違法，灼然明甚。二次按有罪之判決書，對於被告有利之證據不採納者，應說明其
理由，復為刑事訴訟法第三百十條第二款所明定，故有罪之判決書對於被告有利之證
據，如不加以採納，必須說明其不予採納之理由，否則即難謂非判決不備理由之違法
，最高法院六十三年台上字第三二二○號著有判例。查本案證人陳啟祥於八十九年八
月二十五日台灣高等法院庭訊時，為有利於被告之證述，稱：『……我負責工地的銷
售，廣告內容都是我在決定，本案應是我們與客戶間認知的差異，……本件應是我的
疏忽，與甲○○沒有關聯，他（即被告）只指定包銷公司，至於銷售內容、設施、坪
數等都是我負責的。』『文宣是廣告公司的炫頭，我是以設計圖來銷售的。』等語。
詎原判決對上開有利於被告之證詞竟未採納，亦未於理由中說明其不予採納之理由。
依上開最高法院判例意旨，自有判決不備理由之違法，殆無疑義。三案經確定，且不
利於被告，爰依刑事訴訟法第四百四十一條、第四百四十三條提起非常上訴，以資救
濟。」等語。
按科刑之判決書，固須將認定之犯罪事實詳記於事實欄，並於理由內逐一說明其憑以
認定之證據。然第二審判決書得引用第一審判決書所記載之事實、證據及理由，對案
情重要事項第一審未予論述或於第二審提出有利於被告之證據或辯解不予採納者，應
補充記載其理由，刑事訴訟法第三百七十三條定有明文。本件原確定判決引用第一審
判決所記載之事實及證據，並於理由欄論述被告甲○○構成刑法第三百三十九條第一
項詐欺取財罪之連續犯，復說明第一審未及審酌被告已與被害人達成民事上和解，犯
罪所生危害業已減輕等有利被告之情狀，爰將第一審判決撤銷，改判量處有期徒刑六
月（第一審判處有期徒刑一年六月）。原確定判決既依刑事訴訟法第三百七十三條之
規定引用第一審判決所記載之證據，核與判決未記載證據之違法情形不相當。非常上
訴意旨，以自己主觀之意見，認原確定判決並未對憑以認定被告犯罪之證據，加以論
列，要難認為有理由。次按刑事訴訟法第三百十條第二款所謂有罪之判決書，對於被
告有利之證據不採納者，應說明其理由，係指就單一證據之各別證據價值判斷有不同
時，應說明如何不採納其中某一各別證據之理由而言。如果同一證人前後供述證言彼
此不能相容，則採信同一證人之部分證言時，當然排除其他部分之證言，此為法院取
捨證據法理上之當然結果，縱未於判決理由內說明捨棄他部分證言，而僅說明採用某
部分證言之理由，於判決本旨亦無影響，此與判決不備理由之違法情形不侔。本件第
一審判決引用證人陳啟祥證稱：伊對本件銷售廣告文宣內容無意見，本件國騰公司房
屋銷售方案都是由董事長甲○○在決定，伊不清楚；本件房屋規劃興建銷售等所有事
情，都是由董事長甲○○親手處理等語，資為認定被告犯罪之憑證。雖證人陳啟祥於
原審為有利於被告之證述，改稱「……我負責工地的銷售，廣告內容都是我在決定，
本案應是我們與客戶間認知的差異……本件應是我的疏忽，與甲○○沒有關聯，他只
指定包銷公司，至於銷售內容、設施、坪數等都是我負責的。」「文宣是廣告公司的
炫頭，我是以設計圖來銷售的。」云云，而原確定判決僅載明引用第一審判決所記載
之證據，然揆諸上揭說明，此與判決不備理由之情形，不能相提並論。非常上訴意旨
以此指摘確定判決有理由不備之違法，亦難認為有理由，應予駁回。
據上論結，應依刑事訴訟法第四百四十六條，判決如主文。
中      華      民      國     九十     年      四      月     二十六   日
                              最高法院刑事第三庭
                                  審判長法官  陳  錫  奎
                                        法官  劉  敬  一
                                        法官  洪  清  江
                                        法官  李  伯  道
                                        法官  呂  丹  玉
      右正本證明與原本無異
                                              書  記  官
中      華      民      國     九十     年      五      月      二      日


司法院資訊處製作；財團法人民間司法改革基金會備份。
